# 请教陈版，股权转让款中含有或有支付，是否同时确认或有负债和或有资产？

提问人：胖狐狸 时间：2016-04-26 18:42:54
这个问题我觉得有点意思哦。首先，如果这个政府补助满足资产确认条件，那也是B企业的资产，而不是转让方（原股东）的资产。
所以你说B企业收到这个资产后要把这笔钱转给转让方，那这个我理解实际上是一个以后的权益分配的问题。 从收购交易来看，这个政府补助实际上根本没有成为收购交易的内容，也就是说收购方根本没有买到跟这个补贴相关的经济利益。 如果这个政府补助在收购日满足资产确认条件，那么实际上A公司收购到的资产中是不包含这一块的，是仍属于原股东的少数股东权益。因此只要在做合并成本分配时不要考虑这个资产的影响就可以了，让它留在少数股东权益中，后续收到之后可以做利润分配给少数股东即可；如果这个政府补助在收购日不满足资产确认条件，那么在收购日B公司都压根没这个资产，A公司就按照正常的情况来处理合并，后续等这个补贴发生了，做会计处理时根据约定调整少数股东权益就好。 说到这里我倒是想起来一个问题想请教版主和各位高人的，就是按照企业合并准则的可辨认资产的确认标准“（一）合并中取得的被购买方除无形资产以外的其他各项资产（不仅限于被购买方原已确认的资产），其所带来的经济利益很可能流入企业且公允价值能够可靠地计量的，应当单独予以确认并按照公允价值计量。合并中取得的无形资产，其公允价值能够可靠地计量的，应当单独确认为无形资产并按照公允价值计量“。这个确认标准跟政府补助的准则的确认标准是有差异的吧。我理解政府补助要求要基本确定收益能获得才能确认资产，但如果按照这个确认标准，是否政府补助只要认为很可能流入企业的，就可以在合并时确认资产了呢？还有，对于无形资产，按照无形资产准则，满足可辨认条件之外，还需要满足经济利益很可能流入+成本可靠计量才能确认，但是企业合并准则专门开一行说无形资产的确认，只要求可辨认+公允价值可计量，因此也就是说在企业合并时，哪怕是经济利益流入不太可能的，只要把可能性放在公允价值中一并考虑，也可以确认无形资产（类似或有负债的处理方法）。这样的理解对吗？

回答人：chenyiwei
企业合并中的无形资产和或有负债的确认原则与一般情形下都是有差异的。政府补助的确认条件差异则是由于不同准则的理念冲突：
政府补助准则至今坚守利润表观，而企业合并准则早已是资产负债表观了。

提问人：胖狐狸 时间：2016-04-26 19:19:52
不对，删掉这层，还是想错了，如果是75%的话，应该还是像上面说的这样比较合理。

回答人：chenyiwei
购买方应同时确认一项政府补助资产和一项预计负债，不影响购买日取得的被购买方净资产公允价值。

提问人：胖狐狸 时间：2016-04-26 19:25:25
陈版，能给解释下什么是利润表观，什么是资产负债表观吗？谢谢！@chenyiwei

回答人：chenyiwei
财务会计的两大核心内容是“资产负债计量”和“损益计算”，但两者并非没有矛盾。对两者孰轻孰重的考量就形成了“资产负债表观”和“利润表观”两种不同的观点，其直接表现是：以哪一张表作为财务报表体系的核心 资产负债表观：注重期末资产、负债的计量利润表观：注重收入、成本、费用的配比，以净利润为最核心指标 大部分会计准则的理论依据都是两者的混合或折衷 目前，资产负债表观的影响总体上在扩大，主要体现在：公允价值计量的运用范围日益扩大；综合收益概念的引入，IFRS下“利润表”的名称已被“综合收益表”取代；稳健原则影响力的缩小。 对资产负债表观的体现程度较高的会计准则举例：金融工具、所得税、企业合并 仍然主要遵循利润表观的会计准则举例：建造合同、政府补助
随着资产负债表观影响的深化，可能出现在企业基本面不变的情况下，所确认的利润额增加，或者同一笔利润被重复确认的情况 举例 1 ：根据《企业会计准则解释第 4 号》第三条、第四条的规定，分步购买实现非同一控制下企业合并的购买日，需对原持有的被购买方股权按购买日公允价值重新计量，差额计入损益；处置部分子公司股权导致丧失控制权时，需对剩余股权按处置日公允价值重新计量，差额计入损益 举例 2 ：A企业原先持有B企业 40 ％的股权，作为联营企业按权益法核算，后因处置部分股权，股权比例降至10 ％，导致丧失重大影响，改按成本法核算。按照《准则讲解》中对于因持股比例下降导致由权益法转为成本法的衔接处理规定，需按权益法核算原持有的 40 ％长期股权投资到丧失重大影响之日，剩余 10 ％股权于丧失重大影响之日在权益法下的账面价值将成为其后成本法核算的成本基础。假设B企业在A企业丧失重大影响之后宣告分派现金股利，其中部分来源于A对B具有重大影响期间累积的净利润，则按照《企业会计准则解释第 3 号》第一条规定，A企业收到的现金股利可全部确认为投资收益，而 不再区分是否来源于投资前累积的净利润。由此会导致这部分现金股利在A企业的权益法核算期间和成本法核算期间均分别基于不同的基础被确认为A企业的投资收益，从传统观念上说，属于“重复确认收益”。

提问人：胖狐狸 时间：2016-04-26 19:45:42
是这样啊。虽然允许在丧失控制或取得控制时按照公允价值重估之前的投资，但准则好像仍坚持要有这种实质性的交易和变化的情况下才能按照公允价值重估确认损益，是否这仍是利润表观留下的影响呢？ 还有陈版您举的第二个例子，如果B公司在A公司丧失重大影响后宣派股利，A公司应该只能收到剩余10%股权对应的股利了吧？这部分股利宣派时难道不用按照准则权益法的要求减少长期股权投资的余额吗？如果不减少的话，那么权益法余额不就跟实际的净资产份额对不上了么？

回答人：chenyiwei
这部分股利还是作为投资收益确认，不用冲减投资成本，但需考虑剩余投资或金融资产的减值问题。

提问人：呼叫帮助 时间：2018-04-21 17:53:20
股权转让时转让方承担或有支出时的处理问题 背景：某A公司拟处置子公司B，B公司所拥有的土地尚未开发，其动工开发的期限即将到期，面临被认定为“闲置土地”而遭到处罚的风险。故A公司计划与受让方签订合同，约定如果到期无法开发，所面临处罚由A公司承担(预计该处罚金额约为人民币 1000 万元左右)，该笔处罚支出如何进行账务处理？ 解答：该笔补偿款由A公司支付给B公司。由于由A公司承担该损失的事项是在股权转让时一并约定的，是与股权转让直接相关的一揽子交易，因此虽然此时A公司已不再在B公司的净资产中享有权益，但B公司依据原《股权转让协议》中的相关约定收到补偿款时，仍作为权益性交易处理，在扣除须缴纳的相关所得税款（如有）后确认为资本公积。我不明白为何记入资本公积，如果记入资本公积，那么受让方的合并报表该如何体现B公司记入资本公积的部分？
从B公司现股东的角度，这个应该属于企业合并中的补偿性资产，关于补偿性资产的确认在讲解 2010 中没有涉及，实务中应该如何考虑？ 是否可以参考IFRS3进行会计处理？在合并日由B公司确认或有负债的金额，同时确认一项补偿性资产，但这个补偿性资产是在B公司个别报表还是在合并报表中确认？ 是不是需要结合具体协议中的约定，如果补偿款是支付给收购方的，则B公司账面无需确认补偿性资产，仅由收购方在合并层面按同样的基础确认一项应收款？ 如果补偿款是支付给B公司的，在B公司的账面应当是确认补偿性资产的同时确认资本公积，另外按同样的而基础确认一项营业外支出和预计负债？ 报告期末，企业是不是还应当针对补偿性资产的可收回性计提坏账准备？ chenyiwei点评 B收到补偿性资产时，确认为资本公积（但我最近在考虑是否也应当作为营业外收入，毕竟转让方支付该款项给B是基于其作为转让方的身份，依据股权转让协议作出的，不是基于股东身份）。受让方合并报表层面体现为损益。 发表于 2015-8-28 19:21 chenyiwei点评 赞同参考IFRS 3的补偿性资产处理。但补偿性资产是企业合并的一部分，而只有合并报表层面才体现企业合并的处理原则，所以补偿性资产也就只体现在合并报表层面，B的个别报表层面不确认应收款项。 发表于2015-8-28 19:20
在B公司层面，对原股东的补偿是作为或有资产按照或有事项准则进行会计处理？根据CAS13第 7 条“企业清偿预计负债所需支出全部或部分预期有第三方补偿的，补偿金额只有在基本确定能够收到时才作为资产单独确认。确认的补偿金额不应当超过预计负债的账面价值。”是不是可以理解为在B公司层面满足了相关条件的前提下，是可能确认补偿性资产的？ 企业合并中补偿性资产的认定事实上是不是也应当遵循或有事项准则的规定，这方面和或有对价不同。 chenyiwei点评 1 、如果B公司是补偿性资产的收款方，在满足基本确定可收到且金额能够可靠计量的条件下，可以确认补偿资产。 2 、补偿资产应适用IFRS 3中的专门规定而不是或有事项准则，只不过实际操作中一般基于谨慎原则而较少确认。
如果从遵循或有事项准则的角度，B公司个别报表在预计补偿资产的时候是不是计入资本公积更恰当些？从合并角度，在确认补偿资产的时候应当是可以冲减损益的。 chenyiwei点评 如前面所讨论，我最近也在考虑此类补偿给目标企业的情况，目标企业确认资本公积是否合适。因为此时原股东并不是基于其作为股东的身份，而是作为股权转让交易中转让方的身份在支付该补偿。
我的理解是B公司是不是应当做资本公积更合适些？因为即便是原股东拨付补偿款，也是因为原股东与现股东有补偿协议，只是款项没有通过现股东转入B公司？ chenyiwei点评 也是一种可能的理解，我以前也考虑过。但目前没有定论。 发表于 2015-9-2 18:35请教陈版，现在这个问题是否有定论了？

回答人：chenyiwei
补偿款直接支付给被收购方的，被收购方自身报表中作为资本公积，但收购方合并报表中仍计入损益。

提问人：呼叫帮助 时间：2018-04-22 09:29:12
补偿款直接支付给被收购方的，被收购方自身报表中作为资本公积，但收购方合并报表中仍计入损益。请教陈版，这样处理的依据是什么？

回答人：chenyiwei
被收购方属于权益性交易。收购方合并报表层面则是按或有对价的一般处理原则。

提问人：呼叫帮助 时间：2018-07-29 16:09:17
陈版，这里为什么确认购买方应同时确认一项政府补助资产和一项预计负债，不影响购买日取得的被购买方净资产公允价值？

回答人：chenyiwei
“B企业未来收到的政府补贴款项 100 万，在收到款项时需支付给转让方”也就是不归受让方所有，站在受让方角度，不是其通过并购取得的被收购方净资产的组成部分。